【裁判字號】    94,易,419
【裁判日期】    950105
【裁判案由】    賭博
【裁判全文】
臺灣桃園地方法院刑事判決               94年度易字第419號
公  訴  人  臺灣桃園地方法院檢察署檢察官
被      告  辛○○
                      巷58弄.
上  一  人
選任辯護人  邱鎮北律師
被      告  己○○
            癸○○
            子○○
            起訴書誤植為懷湘.
            甲○○
            乙○○
上六人共同
選任辯護人  陳建昌律師
上列被告等因賭博案件，經檢察官提起公訴（93年度偵字第1242
4 號），本院判決如下：
    主  文
辛○○共同以賭博為常業，處有期徒刑捌月。扣案之電動賭博機
具「雙魚座７ＰＫ」伍拾壹台（含ＩＣ板伍拾壹片）、「八人座
賓果行星」壹台（含ＩＣ板玖片）、賭資新臺幣肆萬元、客戶資
料表壹本、客戶記錄表貳張、機檯計分表貳張、機檯統計表壹張
，均沒收。
己○○、癸○○、子○○、甲○○、乙○○共同以賭博為常業，
各處有期徒刑參月，如易科罰金，均以參佰元折算壹日。扣案之
電動賭博機具「雙魚座７ＰＫ」伍拾壹台（含ＩＣ板伍拾壹片）
、「八人座賓果行星」壹台（含ＩＣ板玖片）、賭資新臺幣肆萬
元、客戶資料表壹本、客戶記錄表貳張、機檯計分表貳張、機檯
統計表壹張，均沒收。
    事  實
一、辛○○、己○○、癸○○、子○○、甲○○、乙○○共同基
    於常業賭博之犯意，由辛○○自民國90年12月14日起至93年
    7 月30日止，在桃園縣中壢市○○路16號1 樓公眾得出入之
    場所經營「安泰電子遊戲場」，在內擺設電動玩具計「雙魚
    座７ＰＫ」51台、「八人座賓果行星」1 台，供不特定之人
    賭博財物。其賭博方式均係採以賭客每次交付新臺幣（下同
    ）1000元，由前開處所負責開分之人員分別就不同種類之機
    台，在電動賭博機具螢幕按1000元開1000分或1000元開1500
    分之不等比例開分後，賭客可自行以不等之分數按押下注，
    如押中獲勝，可贏得倍數不等之分數，累積至螢幕分數，若
    賭客未押中，所押分數則落入同一賭博機具之程式內，歸機
    具沒入，迨賭客把玩完畢，再由店方視所餘分數，以原比例
    找回賭客現金。辛○○除其本人在現場負責記錄客戶資料、
    機檯開分情形之工作外，為分擔其勞務，並於上開期間內，
    先後各以月薪25000 元之代價，僱用有犯意聯絡之己○○（
    自93年7 月1 日起）、癸○○（自93年5 月初某日起）、子
    ○○（自93年7 月中旬某日起）、甲○○（自93年7 月中旬
    某日起）、乙○○（自93年7 月間某日起）在現場擔任開分
    員，分別負責為賭客開分、洗分或兌換現金等工作。辛○○
    等6 人並均藉此射倖之賭博方式，與賭客計算輸贏，而賴此
    所得維生，以之為常業。嗣於93年7 月30日17時30分許，經
    警持本院所核發之搜索票前往上處遊戲場執行搜索，當場查
    獲店內負責人、員工即辛○○、己○○、癸○○、子○○、
    甲○○、乙○○共6 人，及賭客丁○○、庚○○等（均業經
    檢察官為緩起訴處分），並扣得上開電動賭博機具「雙魚座
    ７ＰＫ」51台（含ＩＣ板51片）、「八人座賓果行星」1 台
   （含 ＩＣ板9 片）；辛○○所有供經營該遊戲場所用之客戶
    資料表1 本、客戶記錄表2 張、機檯計分表2 張、機檯統計
    表1 張；自己○○身上扣得賭資40000 元，及與本件犯罪無
    涉之身分證影本1 張、自癸○○身上起出現金50000 元，而
    發覺上情。
二、案經桃園縣警察局平鎮分局報請臺灣桃園地方法院檢察署檢
    察官偵查起訴。
    理  由
一、訊據被告辛○○、己○○、癸○○、子○○、甲○○、乙○○固坦認於上揭時、地，由被告辛○○開設「安泰電子遊戲
    場」，期間先後僱請被告己○○、癸○○、子○○、甲○○
    、乙○○等人在上處遊戲場內擔任開分員，而於93年7 月30
    日為警查獲之事實，惟均矢口否認有何常業賭博犯行，皆辯
    稱：「安泰電子遊戲場」內不能賭博，店內係以一千元開分
    玩到底，沒有輸贏，不能洗分換錢，亦不能換獎品云云。被
    告辛○○亦辯稱：上開「安泰電子遊戲場」經合法登記，申
    請領用營利事業登記證云云。被告子○○、甲○○、乙○○
    另以其等於案發前均已離職，當時未在「安泰電子遊戲場」
    擔任開分員，而係因去該處與朋友聊天始為警查獲等語置辯
    。另被告辛○○等人之選任辯護人辯稱：本件查獲時，警方
    人員拘提被告辛○○等人之程序並不合法，故扣押程序，顯
    然不合法定程序，現場所扣押之機台、現金、機檯統計表、
    計分表等物均屬違法搜索扣押之物，依法無證據能力；警員
    詢問證人丁○○、庚○○時即已施詐欺手段，以造成其等二
    人心中之恐懼，是其等所為之自白，並非出於自由意志，且
    警員於詢問時，未告知權利事項，復無例外得取得證據能力
    之原因，該警詢自白應予排除，而偵查中自白同有如前述之
    放射效力，亦應排除，認不具證據能力云云。惟查：
（一）選任辯護人雖辯稱：本件查獲時，警方人員拘提被告辛○○等人之程序並不合法，故扣押程序，顯然不合法定程序
      ，現場所扣押之機台、現金、機檯統計表、計分表等物均
      屬違法搜索扣押之物，依法無證據能力云云。經查，本件
      係由檢察官向本院聲請核發搜索票後，再由警員執本院93
      年度聲搜字第659 號搜索票，於該搜索票有效期間，至上
      址「安泰電子遊戲場」執行搜索等情，業據證人即警員范
      源正於本院審理中結證甚詳在卷（見本院94年11月7 日審
      判筆錄），復有本院上開搜索票影本附卷可稽，是認前述
      搜索程序應屬合法有據，而經合法搜索程序所扣得之物證
      包括上開電動賭博機具「雙魚座７ＰＫ」51台（含ＩＣ板
      51 片）、 「八人座賓果行星」1 台（含ＩＣ板9 片）；
      客戶資料表1 本、客戶記錄表2 張、機檯計分表2 張、機
      檯統計表1 張；賭資40000 元等物，自均有證據能力，合
      先敘明。
（二）選任辯護人雖以前揭情詞，抗辯：證人丁○○、庚○○於
      偵查中之自白不具證據能力云云，然按被告以外之人於偵
      查中向檢察官所為陳述，除顯有不可信之情況者外，得為
      證據，同法第159 條之1 第2 項定有明文。偵查中對被告
      以外之人（包括證人、鑑定人、告訴人、被害人及共同被
      告等）所為之偵查筆錄，或被告以外之人向檢察官所提之
      書面陳述，性質上均屬傳聞證據。惟現階段刑事訴訟法規
      定檢察官代表國家偵查犯罪、實施公訴，依法其有訊問被
      告、證人及鑑定人之權，證人、鑑定人且須具結，而實務
      運作時，檢察官偵查中向被告以外之人所取得之陳述，原
      則上均能遵守法律規定，不致違法取供，其可信度極高，
      職是，被告以外之人前於偵查中已具結而為證述，除反對
      該項供述得具有證據能力之一方，已釋明「顯有不可信之
      情況」之理由外，應認該證人於偵查中之陳述具有證據能
      力。查本件證人丁○○、庚○○於檢察官偵查中所為之陳
      述，均經具結，而被告辛○○等人或其辯護人亦未釋明上
      開證述有何顯不可信之情況，僅據證人丁○○、庚○○於
      本院審理中均改稱：其等在警詢時受到警員誤導、詐欺云
      云，而空言指述其等於偵查中所證並非出於自由意志，依
      法無證據能力，況證人即製作證人丁○○、庚○○警詢筆
      錄之警員林源昌亦於本院審理中就其參與製作警詢筆錄之
      過程結證屬實在卷（見本院94年11月7 日審判筆錄），其
      中並查無有何詐欺、脅迫、利誘等不法情事，且證人丁○○、庚○○於製作警詢筆錄前，警員均有依法告知權利事
      項，亦有其等二人之偵訊筆錄在卷足佐（附於偵查卷一第
      28、34頁），依上說明，選任辯護人上開所指尚屬無據，
      ，證人丁○○、庚○○於偵查中之證言自亦有證據能力，
      均核先敘明。
（三）上揭事實業據證人即賭客丁○○於檢察官訊問時結證稱：
      （問：安泰誰負責換錢？）己○○；（問：誰幫你開分？
      ）甲○○；（問：癸○○從事職務？）是妺妹（開分）；
      （問：子○○從事職務？）也是妺妹；（問：乙○○從事
      職務？）也是妺妹等語（見偵查卷二第72頁），且證人即
      賭客庚○○亦於檢察官訊問時結證稱：（問：今天誰幫你
      開分）甲○○：（問：子○○從事職務？）好像是櫃台；
      （問：乙○○從事職務？）好像是五分還是三分的開分員
      ；（問：為何在警詢時說曾向己○○換過3000元？）的確
      在6 月底或7 月初在中班曾向己○○換過3000元等語（見
      偵查卷二第72頁），經核上開證人二人所述，就上開遊戲
      場內確可洗分兌換金錢，且均曾自被告己○○處取得兌換
      之現金等情節，互核相符。而本件確係自被告己○○身上
      扣得現金40000 元，雖被告己○○以案發當時在其身上扣
      得之現金，為其個人所有，係其友人壬○○償還之債款，
      與上開遊戲場無關等語置辯，並舉出證人壬○○，以實其
      說，而證人壬○○亦於本院審理中到庭作證附合被告己○○（見本院94年9 月26日審判筆錄），惟據證人壬○○、
      被告己○○於本院審理中所述，可知案發當時其二人為多
      年朋友關係，交情非淺，則證人壬○○所為上開證詞已難
      期具有真實性，況證人壬○○亦結證稱：（問：借錢的時
      間？）我去年有好幾次都有向己○○借錢，借錢的金額都
      不一定，因為時間過了很久了，所以我也記不清楚，我記
      得3 、4 月份時我有向他借一次，因為數目比較多，所以
      我有印象，我記得那次我跟他借了3 、4 萬元，時間約有
      2 、3 個月等語，可知證人壬○○對向被告己○○之各次
      借款情節並非記憶完全，則其為何得以完全清楚記憶本件
      借款過程，已非無疑，且被告己○○於本院審理中供稱：
      （問：你借給他的4 萬元如何來？）我有部分是從現金卡
      領出，一部份是我身上的錢；（問：你用現金卡領出是否
      要支付利息給銀行？）要；（問：既然要支付利息，為何
      借給證人壬○○沒有收取利息？）因為不是常常這樣等語
      ，顯見被告己○○上開所述尚與交易常情有違，是證人壬○○於本院所為證詞，實難憑信，更不得以之即認被告己○○上開所辯為真。復參以上開遊戲場內係由賭客先交付
      現金予開分員以開分，而於把玩機台後，可要求開分員為
      賭客洗分兌換金錢等節，已詳如前述，則在被告等人身上
      留有收自客人之賭資即屬合理，況案發當時為警查獲在現
      場把玩電動遊戲機具者，人數高達14人，而據被告等所供
      稱之收費方式，即以每人收1000元計算，堪認上開遊戲場
      之營收金額應已達1 萬元以上之多，且一般店內本即均備
      有零用金，以供不時之需，被告等尚必須於客人洗分後，
      兌換與積分相同數額或原兌換比例之現金予客人，被告等
      身上備有供洗分兌換之現金亦與常情無悖，是前揭扣案之
      現金共40000 元應屬店內營收並預備供客人洗分兌換之現
      金無誤。據上，足認證人丁○○、庚○○上開於檢察官訊
      問時所述應與事實相符，而其等於本院審理中翻異前詞尚
      難憑信。此外，復有搜證照片1 幀附卷足憑（附於本院卷
      ），及上開電動賭博機具「雙魚座７ＰＫ」51台（含ＩＣ
      板51片）、「八人座賓果行星」1 台（含ＩＣ板9 片）；
      自被告己○○身上扣得賭資40000 元，及被告辛○○所有
      ，且為供被告辛○○等人犯本件常業賭博罪所用客戶資料
      表1 本、客戶記錄表2 張、機檯計分表2 張、機檯統計表
      1 張扣案可資佐證。職是，「安泰電子遊戲場」內確有賭
      博情事一節，洵堪認定。
（四）查上開遊戲場內擺設機台多達52台，且查獲現場之負責人
      、開分員即有6 人之多，可見經營規模不小，其經營人即
      被告辛○○顯係賴此賭博營收為業營生，而被告己○○、
      癸○○、子○○、甲○○、乙○○分別以月薪25000 元之
      代價，受僱於被告辛○○，在上處遊戲場內擔任開分員之
      工作，可見其等亦係以此工作，作為其等謀生之主要依憑
      甚明。從而，被告辛○○及己○○等人就上開以經營遊戲
      場為掩護，暗營賭博行為之犯行間，實有犯意聯絡及行為
      分擔，並均足認渠等係以賭博為常業。
（五）被告辛○○等6 人雖均辯稱：「安泰電子遊戲場」內不能
      賭博，店內以1000元開玩到底，沒有輸贏，不能洗分換錢
      ，亦不能換獎品云云。然顯已與上開事證不符，況佐以「
      安泰電子遊戲場」所擺設上開各式電玩機具之玩法，均係
      押注不同分數與機台對賭，若押中，則會獲得倍數不等之
      積分，此亦均經證人丁○○、庚○○證述屬實在卷，堪認
      前揭電玩機具之玩法是完全係隨機按下扭後，藉不特定機
      率決定輸贏，玩法單調、呆板，顯與具有聲光、動作、影
      音效果，需動腦靈活操縱，可刺激感官之益智娛樂電子遊
      戲機有別，若長期把玩而無誘因，勢必平淡乏味，無法令
      玩者駐足忘歸。且被告等均自承店內基本開分費為1000元
      ，此與一般益智娛樂之電子遊戲機，打玩一次僅需10元至
      數10元之代價，高出甚多，是依經驗法則，上開電子遊戲
      場冀以玩法單調、費用昂貴之機具，謀獲利潤，倘無以可
      兌換金錢為誘因，則進入該店把玩之人，衡常實無願意花
      錢而流連此處之理，足見被告辛○○等6 人上開所辯與事
      實有間，要難憑信。
（六）被告辛○○雖辯稱：扣案之客戶資料表1 本、客戶記錄表
      2 張並非為其所有之物云云，然上開客戶資料表、客戶記
      錄表係與前述扣案之機檯計分表2 張、機檯統計表1 張、
      身分證影本1 張等物，同自上址「安泰電子遊戲場」外之
      電錶箱內取回扣押一節，業據證人范源正於本院審理中結
      證在卷，再參以被告並不否認上開機檯計分表2 張、機檯
      統計表1 張為其所有之物，且觀諸上開客戶資料表、客戶
      記錄表所載內容，其中亦有案發當時在場被查獲之客人戊○○、王鎮軍等人等節，足認被告辛○○上開所辯顯與事
      實有間，無可採信。
（七）被告辛○○雖另辯稱：上開遊戲場為合法經營之場所云云
      ，並提出桃園縣政府營利事業登記證1 紙為證，然上開遊
      戲場性質上屬公眾得出入之場所一情，至為明確，而被告
      等既利用上開遊戲場內所擺設之各式機台，以前述各種不
      同之射倖性方法與賭客進行賭博，並依累積分數兌換現金
      予賭客，均如前述，則被告等所為即已逾越原登記許可之
      範圍，並該當賭博罪之構成要件，故縱被告辛○○確曾取
      得上開登記證亦不得因之即認被告等所為具有阻卻違法之
      事由，是尚無法據之即遽為被告等有利之認定。
（八）被告子○○、甲○○、乙○○固另辯稱：其等於案發前均
      已離職，當時未在「安泰電子遊戲場」擔任開分員云云，
      惟證人丁○○、庚○○於檢察官訊問時均就案發當時被告
      子○○、甲○○、乙○○為店內開分員一情結證在卷，且
      證人即案發當時在店內把玩機台之客人戊○○亦於本院審
      理中就被告子○○、甲○○為現場開分員一節結證在卷（
      見本院94年6 月22日審判筆錄），則被告子○○等3 人此
      部分所辯已難遽採。況被告子○○、甲○○、乙○○既於
      本院審理中就93年7 月間均曾任職「安泰電子遊戲場」擔
      任開分員一節坦白承認，則倘被告子○○等3 人所辯為真
      ，亦不影響其等於上開任職期間所成立之犯行。
（九）綜上，被告辛○○等6 人上開所辯，顯係事後卸責之詞，
      委無足取。本件事證明確，被告等上揭犯行足可認定，均
      應依法論科。
二、核被告辛○○、己○○、癸○○、子○○、甲○○、乙○○
    所為，均係犯刑法第267 條之常業賭博罪。又被告辛○○等
    6 人就上開常業賭博犯行，具有犯意聯絡及行為分擔，均為
    共同正犯。爰審酌被告辛○○為上開遊戲場負責人，且該遊
    戲場擺設之電動賭博機具高達52台，涉案情節較重，被告己○○、癸○○、子○○、甲○○、乙○○均僅係員工，情節
    較輕，及其等犯罪之動機、手段、所生損害、犯罪後均未坦
    承犯行之犯後態度、被告辛○○之素行，惟念被告己○○、
    癸○○、子○○、甲○○、乙○○並無任何前科紀錄，有臺
    灣高等法院被告前案紀錄表5 份在卷可佐，素行尚稱良好等
    一切情狀，分別量處如主文所示之刑，除被告辛○○外，並
    各諭知易科罰金之折算標準。
三、末查，扣案之電動賭博機具「雙魚座７ＰＫ」51台（含ＩＣ
    板51片）、「八人座賓果行星」1 台（含ＩＣ板9 片），均
    係當場賭博之器具；自被告己○○身上扣得賭資40000 元，
    係屬在兌換籌碼處所當場查獲之財物，應依刑法第266 條第
    2 項規定宣告沒收；扣案之客戶資料表1 本、客戶記錄表2
    張、機檯計分表2 張、機檯統計表1 張，均係被告辛○○所
    有，且為供被告辛○○等人犯本件常業賭博罪所用之物，詳
    如前述，應依刑法第38條第1 項第2 款之規定，併予宣告沒
    收。另自被告癸○○身上扣得現金50000 元，係被告癸○○
    之男友丙○○所有，而於案發前寄放在被告癸○○處等情，
    業據證人丙○○於本院審理中結證明確在卷（見本院94年9
    月26日審判筆錄），並核與被告癸○○於本院審理中所供情
    節互核一致，復查無積極證據足以證明上開現金50000 元，
    與被告癸○○等人涉犯本件常業賭博罪有直接關係，屬在兌
    換籌碼處所當場查獲之財物，則無從宣告沒收。至扣案之身
    分證影本1 張，尚與本件犯罪無涉，且性質上亦非屬違禁物
    ，是尚乏沒收之依據，爰不宣告沒收，附此敘明。
四、公訴人移送併辦（同檢察署94年度偵字第8820號）意旨以：
    曾俊麟（另經檢察官提起公訴）基於常業賭博之犯意，自93
    年7 月間起，在桃園縣中壢市○○路23號之公眾得出入之場
    所經營「文化電子遊戲場」，藉擺設電動賭博機具「雙魚座
    2 （7PK）」48 臺、「賓果行星（8 人座）」1 臺與不特定
    人賭博財物，並於94年5 月初，以每月25000 元之薪資，雇
    用具有犯意聯絡之被告子○○擔任開分員之工作。該店內之
    賭博方法係採開分方式，由賭客拿出至少1000元，以1 比1
    之比例在上開電動賭博機具開1000分，下注若干分數後（1
    注最高可押80分），「雙魚座2 （7PK）」 機臺如出現特定
    撲克牌圖樣、「賓果行星（8 人座）」機臺如出現選擇之號
    碼球連線，均可得下注分數不等倍數之分數（最高可達500
    倍），反之下注分數則悉歸曾俊麟所有，賭客不續玩時，可
    示意開分員洗分，於確認機臺上之剩餘分數後，乃由陳文潔
    （另經檢察官移送本院併案審理）在店內之廁所將等值之現
    金交予賭客，藉以牟利。嗣於94年5 月5 日晚間10時許，為
    警當場查獲，並扣得電動賭博機具「雙魚座2 （7PK）」48
    臺（含IC版48片）、「賓果行星（8 人座）」1 臺（含ＩＣ
    版9 片）賭資5000元。因認被告子○○此部分所為亦係犯刑
    法第267 條之常業賭博罪，且與前開起訴之常業賭博犯行間
    ，有連續犯之裁判上一罪關係等語。經查，被告子○○所涉
    併辦部分犯行與上開經起訴之常業賭博犯行，其二者開始之
    犯罪時間相距近10月，且據併辦意旨所載之犯罪事實，可知
    與本件之案發地點、負責人均不相同，堪認被告子○○係於
    本案經警查獲後始另行起意受僱他人，況被告子○○就本件
    經起訴之常業賭博犯行矢口否認，詳如前述，是實難認併辦
    部分之犯罪事實，與前開起訴之常業賭博犯行，二者之犯罪
    時間緊接，顯自始係基於概括犯意反覆為之，是其此部分犯
    行與上開經起訴之常業賭博犯行間，即非有連續犯之裁判上
    一罪關係，從而，上開併辦意旨部分自非本件起訴效力所及
    ，本院不得併予審究，應退由檢察官另為適法之處理。
據上論斷，應依刑事訴訟法第299 條第1 項前段，刑法第28條、
第267 條、第266 條第2 項、第41條第1 項前段、第38條第1 項
第2 款，罰金罰鍰提高標準條例第1 條前段、第2 條，判決如主
文。
本案經檢察官張啟聰到庭執行職務。
中    華    民    國    95    年    1     月    5     日
                      刑事第十二庭審判長法  官  游 紅 桃
                                        法  官  陳 雪 玉
                                        法  官  王 美 玲
以上正本證明與原本無異。
如不服本判決，應於判決送達後10日內向本院提出上訴狀 (應附
繕本)， 上訴於臺灣高等法院。
                                        書記官  張 子 涵
中    華    民    國    95    年    1     月    5     日
附錄本案論罪科刑法條全文：
刑法第267條
以賭博為常業者，處二年以下有期徒刑，得併科一千元以下罰金
。


司法院資訊處製作；財團法人民間司法改革基金會備份。
